【裁判字號】    99,交易,301
【裁判日期】    990726
【裁判案由】    過失致死
【裁判全文】
臺灣臺北地方法院刑事判決             99年度交易字第301號
公  訴  人  臺灣臺北地方法院檢察署檢察官
被      告  甲○○
選任辯護人  吳明蒼律師
            賴伊信律師
上列被告因過失致死案件，經檢察官提起公訴（99年度偵字第60
05號），本院判決如下：
    主  文
甲○○因過失致人於死，處有期徒刑伍月，如易科罰金，以新台
幣壹仟元折算壹日。緩刑貳年。
    事  實
一、甲○○於民國99年3 月2 日上午8 時45分許，駕駛車牌號碼
    5510-YA 號自用小客車，沿臺北市○○區○○路由西往東方
    向行駛，行經臺北市○○區○○路、羅斯福路口時，應注意
    後車與前車之間應保持隨時可以煞停之距離，且應注意車前
    狀況，以避免危險之發生，而依當時日間自然光線、路面無
    缺陷、無障礙物且視距良好之情況，並無不能注意之情事，
    竟疏未注意，適有黃宗熙騎車牌號碼BJO-765 號重型機車沿
    同向行駛於前，詎因甲○○貿然前行，進而撞及黃宗熙之前
    揭機車而倒地，黃宗熙即遭上開汽車輾壓，並倒臥於該汽車
    之底盤下，致受有頭部外傷及多處挫傷之傷害。甲○○駕車
    輾過被害人身體後，猶未發現異狀而欲倒車，經巡邏員警上
    前制止拍打車窗，始停車察看。黃宗熙旋經送醫急救，仍於
    同日上午10時25分，因胸部肋骨骨折、胸腹腔出血併頭部外
    傷，致失血性休克而不治死亡。
二、案經臺北市政府警察局中正第二分局報告臺灣臺北地方法院
    檢察署檢察官偵查起訴。
    理  由
一、程序事項：
    本件被告甲○○對於檢察官起訴書證據清單所提人證、物證
    之證據能力均不加以爭執，而本院審核該等證據資料作成之
    情況，均無違反法定程序而取得之問題，即無不適當作為證
    據之情形，則該等證據資料自有證據能力，合先敘明。
二、認定犯罪事實之證據：
  (一)上述事實，業據被告於警詢、偵訊及本院審理時均坦承不諱
    ，其於警詢、偵訊時並分別供承：「當時交通號誌剛變換成
    綠燈，剛加速車速沒有多快，突然聽到碰撞聲，車禍如何發
    生我也不知道，直到下車時才發現機車駕駛人倒在車下，機
    車也倒在路口我自小客車右側車旁」（偵卷第6 頁）、「我
    是開車沿辛亥路由西往東方向行駛，我是行駛於內側第二車
    道，當時正在停等紅燈，綠燈時我慢慢將車滑行出去，突然
    聽見碰一聲，我就停車下車察看，發現機車在我車右方，我
    就想人在哪裡，後來發現我的車下躺一個人」等語（偵卷第
    57頁）。
  (二)證人即當時目睹肇事經過之機車駕駛聶錦楨，業於警詢時證
    稱：「當時我從辛亥路西向東欲至羅斯福路機車待轉區待轉
    往北，原本我是注意我的右前方以便待轉，但後來注意左前
    方時車禍就已經發生，機車已經倒在肇事車輛前方，被害人
    也倒臥在肇事車輛前方，位子正好就在前輪前方，被害人身
    體方向跟肇事汽車車體方向是垂直的，然後我目擊肇事車輛
    右前輪壓過被害人，被害人因被右前輪碾過有在車底翻轉，
    這時肇事車輛停了下來，被害人位置正好在前、後輪之間，
    這時我繼續移動到羅斯福路上南往北的機車待轉區，就看見
    有一輛警車由辛亥路西往東方向行駛過來，停在肇事車輛的
    右後方，有警員下車，警員下車同時肇事車輛欲倒車，警員
    立即上前制止拍打他右前座側車窗，他才停下來」等語（偵
    卷第67頁）。
  (三)由道路交通事故現場圖、調查報告表及現場照片（偵卷第14
    、18、24-47 頁）及前述證人之供稱，顯見當時雖然下雨，
    但日間自然光線、路面無缺陷、無障礙物且視距良好，被害
    人黃宗熙所騎機車卻遭被告撞及後倒地，黃宗熙身體並遭汽
    車輾壓，倒臥於該汽車之底盤下，以致受有頭部外傷及多處
    挫傷之傷害，事發後雖旋即送醫急救，仍於同日上午10時25
    分，因胸部肋骨骨折、胸腹腔出血併頭部外傷，致失血性休
    克不治死亡等情，亦有相驗屍體證明書、檢驗報告書、國立
    臺灣大學醫學院附設醫院診斷證明書及相驗照片附卷可佐（
    相驗卷第56-96 頁）。
  (四)按「汽車行駛時，駕駛人應注意車前狀況及兩車併行之間隔
    ，並隨時採取必要之安全措施」，道路交通安全規則第94條
    第3 項定有明文。由前述被告之供稱與證人聶錦楨之證稱，
    顯見被告在綠燈起步時，因未注意車前狀況，適有被害人騎
    機車沿同向行駛於前，以致撞及被害人之機車而倒地後，被
    害人即遭被告駕駛之汽車輾壓，而依當時日間自然光線、路
    面無缺陷、無障礙物且視距良好之情況，為被告可得見而防
    止發生碰撞之情況，被告竟未注意車前狀況，隨時採取必要
    之安全措施，並於碰撞之際仍繼續前進而輾壓過被害人身體
    ，則結果之發生，顯係被告可得避免或防止，其就本件交通
    事故之發生自有過失甚明。而其上開過失行為致生被害人死
    亡之結果，被告之過失行為與被害人死亡間，自有相當因果
    關係。
  (五)綜上所述，由前述證人之證詞、被告之自白及相關書證等補
    強證據，足證被告確有過失致人於死之犯行。是本件事證明
    確，被告犯行堪以認定，應予依法論科。
三、論罪科刑：
  (一)核被告所為，係犯刑法第276 條第1 項之過失致死罪。爰審
    酌：1.智識程度及身體狀況：被告為退休大學教授，行為時
    年已70歲，對於發生緊急事故時應變之能力、身體控制力遠
    不如年輕人；2.違反義務之程度：被告綠燈起步時未注意車
    前狀況，且在駕車輾過被害人身體時，猶未能發現異狀而欲
    倒車，係在巡邏員警上前制止拍打車窗，始停下來，顯見被
    告違反注意義務之程度嚴重；3.所生危害：被告所為先造成
    被害人受有上開之傷害，其後因急救無效，而於同日上午10
    時25分許死亡，顯見被害人生前受有重大之痛苦，並造成被
    害人之父母、配偶及子女喪失親人之痛，危害重大；4.犯後
    態度：被告於警詢、偵訊及本院審理時均能坦承犯行，且業
    與被害人之親友達成和解，取得被害人之父母、配偶及子女
    之宥恕等一切情狀，量處如主文所示之刑，並諭知易科罰金
    之折算標準。
  (二)查被告未曾因故意犯罪受有期徒刑以上刑之宣告，此有臺灣
    高等法院被告前案紀錄表在卷可按，其因一時疏失，致罹刑
    典，經此教訓應能知所警惕而無再犯之虞，本院綜核其個人
    與家庭環境暨被害人家屬、公訴檢察官當庭陳明之意見、已
    與告訴人和解並履行和解條件完畢等情，認其所受之刑之宣
    告，以暫不執行為適當，爰併諭知緩刑2 年，以啟自新。
據上論斷，應依刑事訴訟法第284 條之1 、第299 條第1 項前段
，刑法第276 條第1 項、第41條第1 項前段、第74條第1 項第1
款，刑法施行法第1 條之1 ，判決如主文。
本案經檢察官葉芳秀到庭執行職務。
中    華    民    國    99    年    7     月    26    日
                  刑事第六庭    法  官  林孟皇
本正本證明與原本無異。
如不服本判決應於收受送達後10日內向本院提出上訴書狀，並應
敘述具體理由；其未敘述上訴理由者，應於上訴期間屆滿後20日
內向本院補提理由書（均須按他造當事人之人數附繕）「切勿逕
送上級法院」。
                                書記官  楊雅鈞
中    華    民    國    99    年    7     月    27    日
附錄本案論罪科刑法條全文：
中華民國刑法第276條（過失致死罪）
因過失致人於死者，處二年以下有期徒刑、拘役或二千元以下罰
金。
從事業務之人，因業務上之過失犯前項之罪者，處五年以下有期
徒刑或拘役，得併科三千元以下罰金。

司法院資訊處製作；財團法人民間司法改革基金會備份。
